臺灣高等法院刑事判決　　　　　　　　　　　　　　九十一年度上易字第五一二號
　　上　訴　人　臺灣宜蘭地方法院檢察署檢察官
　　被　　　告　甲○○
右上訴人因被告違反電子遊戲場業管理條例等案件，不服臺灣宜蘭地方法院九十年度
易字第六三九號，中華民國九十年十二月十一日第一審判決（起訴案號：臺灣宜蘭地
方法院檢察署九十年度偵字第三○七二號）提起上訴，本院判決如左：
    主  文
原判決撤銷。
甲○○在公眾得出入之場所賭博財物，處罰金壹仟伍佰元，如易服勞役，以佰元折
算壹日。扣案賭博性「小瑪莉」電動玩具機台壹台（含ＩＣ板壹片）及賭資新台幣伍
拾元均沒收。
    事  實
一、甲○○於九十年九月二十一日起，在宜蘭縣頭城鎮○○路○段六六九號其所經營
    而不特定之公眾得自由出入之「一元便利商店」旁之倉庫內，擺設公告查禁之賭
    博性電動機具小瑪莉一台，與不特定之人賭博財物，嗣於九十年九月二十二日晚
    上七時許，在上開處所為警查獲，並當場扣得前述賭博性電動機具一台及機具內
    之賭資合計新台幣五十元等物。
二、案經宜蘭縣警察局礁溪分局報告臺灣宜蘭地方法院檢察署檢察官偵查起訴。
    理  由
一、被告甲○○未於本院審理時到庭，惟據其於原審對於前揭地點查獲小瑪莉一台、
    查獲當時機具正處於插電狀態及機具內放置有新台幣五十元等事實固坦承，惟矢
    口否認有何賭博犯行，辯稱：機具放置於倉庫中，而機具內之五十元是伊自己把
    玩時所投入，並未開放於他人把玩，當初購買之目的僅供自己把玩云云。惟查：
    右揭犯罪有臨場檢查紀錄表附卷可參，並有扣案之電動賭博機具「小瑪莉」一台
    （含ＩＣ板一片）及機具內之賭資五十可資證明（九十年度保管字第一二一六號
    ），至被告雖辯稱機具放置倉庫未對外公開，且僅供自己把玩云云，然本件查獲
    當時機具正處於插電狀態，且經被告於警訊中供述：警方查扣該賭博性電玩是我
    租用房子平時供不特定人聊天、泡茶，並且大門沒有上鎖供朋友自由出入等語（
    見九十年九月二十二日警訊筆錄），由該機具放置於供不特定人前往之開放場所
    ，而非私人住宅或未經開放之地點，且機具隨時保持插電狀態等外在客觀事實觀
    之，該機具應係提供前往該地點之不特定人把玩，而非僅供自己使用，被告所辯
    顯係事後卸責之詞，不足採信。是本件事證明確，被告犯行堪以認定。
二、核被告甲○○所為係犯刑法第二百六十六條前段在公眾得出入之場所賭博財物。
    原審據以論科，固非無見，然查（一）被告雖曾於八十二年間因違反槍砲彈藥刀
    械管制條例等案件，經法院判處有期徒刑四年十月確定，於八十六年十二月十一
    日縮刑期滿執行完畢，但本件被告所犯刑法第二百六十六條前段在公眾得出入之
    場所賭博財物罪，最重本刑為罰金刑，與刑法第四十七條所規定之累犯，構成要
    件不合，乃原審論處被告累犯，並依法加重其刑，其認事用法顯有違誤。（二）
    被告鐘學義擺設之電動賭博機具「小瑪莉」一台，非電子遊戲場業管理條例所規
    範之範疇（理由詳如後述），自無電子遊戲場業管理條例之適用，惟此部分與前
    開有罪部分有裁判上一罪關係，應不另為無罪之諭知，然原判決竟依公訴意旨認
    為此部分與前揭有罪部分應分論併罰，而為被告無罪之諭知，其所持之法律見解
    ，亦有可議。檢察官就此部分執以上訴（上訴效力及於全部），為有理由，應予
    撤銷改判。爰審酌被告犯罪之動機、目的、手段、所犯對社會治安影響不大及對
    他人法益之侵害程度、擺設時間並非長久及犯罪後態度等一切情狀，量處罰金一
    千五百元，並諭知易服勞役之折算標準。扣案賭博性「小瑪莉」一台（含ＩＣ板
    一片）及機具內賭資五十元為當場賭博之器具及在賭台處之財物，不問屬於犯人
    與否，均依法沒收。
三、公訴意旨另以：被告甲○○明知未依電子遊戲場業管理條例辦理電子遊戲場業務
    之營利事業登記，即於前揭時、地擅自擺設「小瑪莉」變異體型之賭博性電動機
    具，供不特定人打玩之行為，因認被告尚涉有違反電子遊戲場業管理條例第十五
    條規定，而應依同條例第廿二條論處。
四、按犯罪事實應依證據認定之，無證據不得推定其犯罪事實，刑事訴訟法第一百五
    十四條定有明文。又電子遊戲場業管理條例第十五條規定，未經本條例辦理營利
    事業登記者，不得經營電子遊戲場，否則違反該條規定者，即應依同條例第廿二
    條規定，處行為人一年以下有期徒刑、拘役或科或併科新台幣五十萬元以上二百
    五十萬元以下罰金。又該條例第三條、第四條分別規定：「本條例所稱電子遊戲
    場業，指設置電子遊戲機供不特定人益智娛樂之營利事業」、「本條例所稱電子
    遊戲機，指利用電、電子、電腦、機械或其他類似方式操縱，以產生或顯示聲光
影像、圖案、動作之遊樂機具，或利用上述方式操縱鋼珠或鋼片發射之遊樂機具
    。但未具影像、圖案，僅供兒童騎乘者，不包括在內。前項電子遊戲機不得有賭
    博或妨害風化之設計及裝置，其分類如下：一、益智類。二、鋼珠類。三、娛樂
    類。前項分類標準，由中央主管機關定之。」，故而，由以上第三條及第四條第
    二項本文中得知，該條文已經明白揭示規範內容限於益智娛樂之電子遊戲機，並
    不包含賭博性及妨害風化設計之裝置，亦即應係指經營設置益智類、鋼珠類、娛
    樂類之電子遊戲機，至若所擺設之機具涉及賭博者，應由刑法賭博罪章之相關條
    文加以規範，惟查：本件被告甲○○擺放於店內之前揭機具一台，屬於具有射倖
    性之賭博性機具，而又無其他積極證據足認被告鐘學義有擺設其他益智類、遊戲
    類之電子遊戲機具，依據前揭規定，非電子遊戲場業管理條例所規範之範疇，所
    為與該條例第二十二條規定之犯罪構成要件自有不符，此外復查無其他積極證據
    足認被告有違反電子遊戲場業管理條例犯行，惟本院認此部分與前開有罪之事實
    有方法結果裁判上一罪關係，爰不另為無罪之諭知，附此敘明。
五、本件被告經合法傳喚，無正當理由不到庭，依法得不待其陳述，逕行判決，併此
    敘明。
據上論斷，應依刑事訴訟法第三百七十一條、第三百六十九條第一項前段、第三百六
十四條、第二百九十九條第一項前段、刑法第二百六十六條第一項前段、第二項、第
四十二條第二項，罰金罰鍰提高標準條例第一條前段、第二條，判決如主文。
本案經檢察官郭啟東到庭執行職務。
中      華      民      國      九十一      年      三      月    二十  日
                              臺灣高等法院刑事第二十一庭
                                  審判長法  官  葉  騰  瑞
                                        法  官  江  國  華
                                        法  官  莊  明  彰
右正本證明與原本無異。
不得上訴。
                                        書記官  廖  嫣  雯
中      華      民      國      九十一      年      三      月   二十一 日
附錄：本案論罪科刑法條全文
刑法第二百六十六條
在公共場所或公眾得出入之場所賭博財物者，處一千元以下罰金，但以供人暫時娛樂
之物為賭博者，不在此限。
當場賭博之器具與在賭檯或兌換籌碼處之財物，不問屬於犯人與否，沒收之。
